臺灣士林地方法院刑事判決　　　　　　　95年度易字第1400號
公　訴　人　臺灣士林地方法院檢察署檢察官
被　　　告　甲○○
上列被告因毒品危害防制條例案件，經檢察官提起公訴（95年度
毒偵字第989 號），及移請併案審理（95年度毒偵字第1841號、
第2241號、第2327號），被告於本院準備程序為有罪陳述，經合
議庭裁定由受命法官獨任行簡式程序審理，並判決如下：
    主  文
甲○○施用第二級毒品，累犯，處有期徒刑拾月。
扣案之毒品甲基安非他命肆包（不含包裝袋，驗餘各淨重拾肆
點陸貳公克、零點柒陸公克及零點貳公克）均沒收銷燬之；吸食
器壹個沒收。
    事  實
一、甲○○曾有多次違反麻醉藥品管理條例及毒品危害防制條例
    犯罪紀錄，最近1 次曾於民國（下同）91年間，因毒品危害
    防制條例案件，經本院判處有期徒刑5 月確定，而於93年6
    月8 日縮刑期滿執行完畢（同年月9 日出監）。復曾因施用
    毒品案件，經臺灣臺北地方法院於90年6 月15日以90年度毒
    聲字第1352號裁定送強制戒治，而於91年8 月28日強制戒治
    期滿執行完畢。詎其仍不知悔改，復基於施用第二級毒品安
    非他命之犯意，自94年7 、8 月間起，至95年11月22日下午
    10時許止，反覆多次在臺北市○○區○○街1 巷16弄36號2
    樓住處、臺北縣汐止市○○路○ 段381 號及臺北縣汐止市○
    ○街183 號5 樓等地，以將毒品甲基安非他命置於玻璃球吸
    食器內點火燃煙而其煙霧之方式施用毒品甲基安非他命，平
    均約1 至2 日施用1 次，迨至95年5 月9 日中午12時10分許
    ，經警持搜索票至臺北市○○區○○街1 巷16弄36號2 樓搜
    索查獲，並扣得其持有之第二級毒品甲基安非他命1 包（不
    含包裝袋，驗餘淨重34.62 公克）及其所有供施用甲基安非
    他命用之吸食器1 個；復於95年7 月6 日下午10時10分許，
    經警持搜索票至其前開住處搜索，雖未查獲不法事證，惟經
    甲○○同意採集其尿液送檢驗；又於95年9 月14日下午5 時
    50分許，經警持搜索票於上址搜索查獲，並扣得其持有之第
    二級毒品甲基安非他命1 包（不含包裝袋，驗餘淨重0.76公
    克）；再於95年11月22日下午11時30分許，經警持搜索票於
    臺北縣汐止市○○街183 號5 樓搜索查獲，並扣得其持有之
    第二級毒品甲基安非他命2 包（不含包裝袋，淨重0.2 公克
    ）；4 次經採集其尿液送檢驗，均呈安非他命陽性反應，始
    悉上情。
二、案經臺北縣政府警察局報請臺灣士林地方法院檢察署檢察官
    偵查起訴，暨移請併案審理。
    理  由
一、本件被告甲○○所犯並非死刑、無期徒刑、最輕本刑為3 年
    以上有期徒刑之罪或高等法院管轄第一審案件，而於準備程
    序進行中，被告先就被訴事實為有罪之陳述，經本院告知簡
    式審判程序之旨，並聽取公訴人、被告之意見後，由本院合
    議庭以裁定由受命法官獨任進行簡式審判程序，合先敘明。
二、上揭犯行，業據被告甲○○於本院審理時坦承不諱，並經證
    人即同時被查獲之林志維、黃正忠於警訊或偵查中證述曾目
    擊被告施用甲基安非他命等情綦詳。又被告先後4 次為警查
    獲或徵得其同意驗尿後，在警局所排之尿液，經分別送台灣
    檢驗科技股份有限公司及台灣尖端先進生技醫藥股份有限公
    司以酵素免疫分析法初驗後，再以氣相層析質譜儀法複驗，
    證實其尿液均呈安非他命陽性反應等情，亦有上開公司95年
    5 月24日、95年8 月1 日、95年9 月22日及95年12月15日出
    具之濫用藥物尿液檢驗報告或濫用藥物檢驗報告共4 紙附卷
    可稽。再扣案之結晶粉末經送鑑定結果，亦均含有第二級毒
    品甲基安非他命成份等情，亦有內政部警政署刑事警察局95
    年6 月8 日刑鑑字第0950067748號鑑定書、臺北市政府警察
    局95年12月15日北市鑑毒字第788 號鑑驗通知書及臺北縣政
    府警察局查獲毒品危害防制條例毒品初步檢驗報告書各1 紙
    在卷可憑。此外，復有查獲時所攝之現場照片附卷，及被告
    所有供施用毒品甲基安非他命用之吸食器1 個扣案可資佐證
    。綜上，足認被告之自白與事實相符，可以採信。再被告曾
    因施用毒品案件，經臺灣臺北地方法院於90年6 月15日以90
    年度毒聲字第1352號裁定送強制戒治，而於91年8 月28日強
    制戒治期滿執行完畢，有臺灣高等法院被告前案紀錄表1 紙
    在卷可按，其於上開強制戒治執行完畢釋放5 年內，再犯本
    件之施用毒品罪，依毒品危害防制條例第23條第2 項之規定
    ，自應依法追訴處罰。從而，本件事證明確，被告犯行洵堪
    認定，應依法論科。
三、查甲基安非他命為毒品危害防制條例第2 條第2 項第2 款所
    規定之第二級毒品，不得擅自施用。是核被告施用甲基安非
    他命之行為，係犯毒品危害防制條例第10條第2 項之施用第
    二級毒品罪。被告持有甲基安非他命進而施用，其持有毒品
    之行為為施用毒品之當然手段，不另論以持有毒品罪。又按
    「刑事法若干犯罪行為態樣，本質上原具有反覆、延續實行
    之特徵，立法時既予特別歸類，定為犯罪構成要件之行為要
    素，則行為人基於概括之犯意，在密切接近之一定時、地持
    續實行之複次行為，倘依社會通念，於客觀上認為符合一個
    反覆、延續性之行為觀念者，於刑法評價上，即應僅成立一
    罪。學理上所稱『集合犯』之職業性、營業性或收集性等具
    有重複特質之犯罪均屬之，例如經營、從事業務、收集、販
    賣、製造、散布等行為概念者是（最高法院95年度台上字第
    1079號判決亦同此意旨）」，亦即立法者針對特定刑罰規範
    之構成要件，已預設其本身係持續實行之複次行為，具備反
    覆、延續之行為特徵，故將之總括或擬制成一個構成要件之
    「集合犯」行為，因刑法評價上為構成要件之行為單數，應
    僅成立一罪。而查毒品因具有成癮性、濫用性（此觀乎毒品
    危害防制條例第2 條之規定自明），立法實務首重以刑事處
    遇方式戒斷行為人毒癮，若無法收其實效，始依法追訴處罰
    （此觀乎毒品危害防制條例第20條、第23條之規定即明），
    故施用毒品本身具備反覆、延續之行為特徵，持續多次施用
    毒品始為此類犯罪之典型或常態，於刑法評價上，施用毒品
    應僅成立集合犯一罪（學者林鈺雄著「跨連新舊法之施用毒
    品行為—兼論行為單數與集合犯、接續犯概念之比較」，刊
    於95年7 月本土法學雜誌第84期第141 頁以下，亦採相同之
    見解）。準此，有關行為人多次施用毒品之犯罪，實務前均
    依修正前刑法第56條連續犯之規定論以一罪，並加重其刑，
    惟因上開連續犯規定業經修正刪除，並自95年7 月1 日施行
    ，其中修正理由說明四並載明「至連續犯之規定廢除後，對
    於部分習慣犯，例如竊盜、吸毒等犯罪，是否會因適用數罪
    併罰而使刑罰過重產生不合理之現象一節，在實務運用上應
    可參考德、日等國之經驗，委由學界及實務以補充解釋之方
    式，發展接續犯之概念，對於合乎接續犯或包括的一罪之情
    形，認為構成單一之犯罪，以限縮數罪併罰之範圍，用以解
    決上述問題」等語，是本院基於前述施用毒品構成要件之反
    覆實行特徵，並考量連續犯規定業經刪除之法律實然面暨修
    正刪除之立法理由，認為行為人如基於反覆實行之犯意，在
    密切接近之一定時、地，持續實行單次或複次之施用毒品行
    為，應僅成立集合犯一罪，且因不再論以連續犯，此部分即
    無因刑法第56條之連續犯規定業經修正刪除而有新舊法比較
    之必要。經查，本件被告有多次施用毒品犯罪紀錄，且甫因
    施用毒品犯行經法院判處罪刑，而於93年6 月8 日執行完畢
    ，未幾多時，又再犯本件之罪，且施用毒品之次數平均約1
    至2 日1 次，顯見被告係因吸毒成癮，乃基於多次實施犯行
    之決意，於密接之時、地，反覆而持續施用毒品，揆諸前揭
    說明，自應論以集合犯之包括一罪，公訴意旨僅敘及被告自
    94年7 、8 月間起，至95年5 月8 日下午11時止之施用毒品
    甲基安非他命犯行，並以連續犯之規定論處，尚有未合。又
    ，被告自95年5 月8 日下午11時以後之施用毒品犯行，雖未
    經檢察官起訴，惟與已起訴部分有集合犯之實質上一罪之關
    係，基於審判不可分原則，本院自應併予審理，附此敘明。
    又被告有如事實欄所載犯罪科刑及執行之記錄，有臺灣高等
    法院被告前案紀錄表在卷可稽，其於有期徒刑執行完畢後5
    年內，故意再犯本案有期徒刑以上之罪，依刑法第47條第1
    項之規定，應論以累犯，並加重其刑。爰審酌被告有多次違
    反麻醉藥品管理條例及毒品危害防制條例犯罪紀錄，素行本
    不佳，且曾因施用毒品犯行而送觀察、勒戒及強制戒治，並
    經法院判處罪刑，仍不知悛悔，復再犯本件之罪，且一再為
    警查獲，顯見並無悔過之意，惡性頗重，惟念其施用毒品乃
    戕害自己身心健康，尚未危及他人，犯罪後坦承犯行，態度
    良好，及其犯罪之動機、目的、手段、與其智識程度等一切
    情狀，量處如主文所示之刑，以示懲儆。
四、至扣案之毒品甲基安非他命4 包（不含包裝袋，驗餘各淨重
    34. 62公克、0.76公克及0.2 公克），係查獲之第二級毒品
    ，不問屬於犯人與否，均應依毒品防制條例第18條第1 項前
    段之規定沒收銷燬之。另扣案之吸食器1 個，為被告所有供
    施用毒品甲基安非他命所用之物，已據被告供承在卷，且非
    屬專供施用毒品所用之器具，應依刑法第38條第1 項第2 款
    之規定，諭知沒收。
據上論斷，應依刑事訴訟法第273 條之1 第1 項、第299 條第1
項前段，毒品危害防制條例第10條第2 項、第18條第1 項前段，
刑法第11條、第47條第1 項、第38條第1 項第2 款，判決如主文
。
本案經檢察官陳國鳴到庭執行職務
中　　華　　民　　國　　96　　年　　5 　　月　　22　　日
                  刑事第二庭法  官  謝靜恒
以上正本證明與原本無異。
如不服本判決，應於判決送達後10日內，向本院提出上訴狀。
                            書記官  張茹茵
中　　華　　民　　國　　96　　年　　5 　　月　　22　　日
所犯法條：
毒品危害防制條例第10條第2 項
施用第二級毒品者，處3 年以下有期徒刑。
